【裁判字號】    98,交聲,236
【裁判日期】    980506
【裁判案由】    違反道路交通管理處罰條例聲明異議
【裁判全文】
臺灣臺北地方法院交通事件裁定
原處分機關  臺北市交通事件裁決所
異  議  人
即受處分人  甲○○
                      樓
上列異議人即受處分人因違反道路交通管理處罰條例案件，對於
臺北市交通事件裁決所於民國98年1 月13日所為之北市裁罰字第
裁22─A01YQD870 號處分（原處分案號：臺北市政府警察局舉發
違反道路交通管理事件通知單掌電字第A01YQD870 號）聲明異議
，本院裁定如下：
    主  文
異議駁回。
    理  由
一、原處分意旨略以：異議人即受處分人甲○○所有車牌號碼：
    CX─2148號自小客車於民國97年12月24日8 時18分許，在臺
    北市○○區○○路2 段30號處，經警員舉發「在顯有妨礙他
    人通行處所停車」之違規，爰依違反道路交通管理處罰條例
    第56條第1 項第5 款規定，處罰鍰新臺幣（下同）900 元。
二、聲明異議意旨略以：伊所有車牌號碼：CX─2148號自小客車
    停放處應係道路之一部分，而非人行道之延伸，且此處並無
    設置任何禁止之標線或標誌，故此處應為開放之道路。又依
    據道路交通管理處罰條例第56條第1 項第5 款規定，須顯有
    妨礙其他人和車通行處所停車，惟依警察執法單位之告發內
    容，實有可能妨礙行人之通行，但絕對不會同時造成人和車
    的同時阻礙，為此，依法聲明異議及請求撤銷原處分。
三、按汽車停車時，應依下列規定：(九)顯有妨礙其他人、車通行
    處所，不得停車，道路交通安全規則第112 條第1 項第9 款
    定有明文；次按道路交通管理處罰條例第56條第1 項第5 款
    亦規定，汽車駕駛人在顯有妨礙其他人、車通行處所停車者
    ，處新臺幣（下同）600 元以上1,200 元以下罰鍰。
四、本院查：
  (一)本件異議人即受處分人甲○○所有車牌號碼：CX─2148 號
    自小客車確實有於97年12月24日8 時18分許，在臺北市○○
    區○○路2 段30號處停車，經原舉發機關警員拍照採證後，
    逕行掣單舉發等事實，此為異議人所不爭執，並有異議人所
    提出之照片3 幀附卷可稽。
  (二)雖異議人以前揭情詞置辯。惟查：
  (1)觀諸前揭法規範立法之目的係為消除道路任意停放車輛，以
    維護交通秩序，避免交通秩序紊亂及保障行人安全與權益，
    是該法規範彰顯並課予人民遵守之禁止規範義務核心係為在
    顯有妨礙其他人或車通行之處所不得停車，而非僅止於妨礙
    其他人及車輛通行處所不得停車。換言之，汽車駕駛人停車
    時，在顯有妨礙其他人或車通行處所停車者，應皆在本條文
    禁止停車規範之列。是異議人指稱道路交通管理處罰條例第
    56條第1 項第5 款規定須在顯有妨礙其他人及車輛通行處所
    停車，始違反規定云云，已有誤會。
  (2)又駕駛人停放車輛之處所是否顯有妨礙其他人通行，本應就
    個案具體判斷該車輛之停靠位置，以及該路段之道路寬、窄
    ，與他人通行時是否顯然受到妨礙等因素為綜合衡量，若已
    明顯導致妨礙他人通行或阻礙交通順暢，即可認已違反前開
    法文。而本件依卷附採證相片所示，異議人所有車輛停放位
    置係在連接兩側紅磚行人道之柏油路面上，且該柏油路面與
    紅磚人行道相連，而形成供行人通行時必經之輔助道路，苟
    該輔助路面可供汽機車停放而被全部佔滿，勢必造成行人行
    走至此路段時，需繞路行走，因此危急行人之用路權益及安
    全。再經本院檢視卷附照片結果異議人斯時將前揭車輛停放
    在柏油路面上，已明顯佔據與人行道同寬路面之大半部，倘
    行人行走於此人行道內側，遇此路段時，必當然需繞過異議
    人所停放之車輛始能到達對側，顯影響行人行走之權益，此
    已明顯妨礙行人通行情形無疑。
  (3)再者，按道路交通管理處罰條例第56條第1 項規定，係將「
    在禁止臨時停車處所停車」、「在設有禁止停車標誌、標線
    之處所停車」，以及「在顯有妨礙其他人、車通行處所停車
    」，併列為違規停車之處罰事由，足見該條第1 項第5 款所
    謂「在顯有妨礙其他人、車通行處所」不得停車之規定，原
    即不以設置禁止停車標誌、標線之路段為必要，異議人另辯
    稱該處並無設置任何禁止之標線或標誌，應為開放之道路云
    云，亦不足採。
五、綜上所述，異議人所有車牌號碼：CX─2148號自用一般小客
    車確有在顯有妨礙其他人通行處所停車之違規行為，原處分
    機關依道路交通管理處罰條例第56條第1 項第5 款及違反道
    路交通管理事件統一裁罰基準表之規定，裁處異議分人罰鍰
    900 元，於法並無不合。異議人仍執前詞而聲明異議，指摘
    原處分不當，非有理由，應予駁回。
據上論斷，應依道路交通管理處罰條例第87條第2 項、道路交通
案件處理辦法第19條，裁定如主文。
中    華    民    國    98    年    5     月    6     日
                              臺灣臺北地方法院交通法庭
                                      法  官  賴淑美
以上正本證明與原本無異。
如不服本裁定，應於裁定送達後5 日內向本院提出抗告狀。
                                      書記官  許翠燕
中    華    民    國    98    年    5     月    7     日


司法院資訊處製作；財團法人民間司法改革基金會備份。
